臺灣新北地方法院民事判決
110年度訴字第3029號
原      告  陳正興
被      告  陳正江
上列原告因被告妨害名譽案件（本院110年度審易字第1049號）
，提起刑事附帶民事訴訟，經本院刑事庭移送前來（110年度審
重附民字第9號），本院於民國111年2月24日言詞辯論終結，判
決如下：
    主  文
被告應給付原告新臺幣壹萬元，及自民國一百一十年十月九日起
至清償日止，按年息百分之五計算之利息。
原告其餘之訴駁回。
訴訟費用由被告負擔百分之一，餘由原告負擔。
本判決第一項得假執行；如被告以新臺幣壹萬元為原告預供擔保
，得免為假執行。
原告其餘假執行之聲請駁回。
    理  由
一、原告起訴主張：被告於民國109年12月19日14時46分、14時5
    5分、15時16分，在被告位於臺南市大同路之住處，使用手
    機連接網際網路，登入有8人所參與之石牌陳家LINE群組，
    以暱稱「陳正江0000000000」張貼「小鱉三」等語辱罵原告
    3次，上開公然侮辱之犯行，業經鈞院以110年度審易字第10
    49號刑事判決被告犯公然侮辱罪。被告前述言詞足以貶抑原
    告人格及社會評價，長期造成原告在家族中精神耗損，應屬
    侵害原告名譽人格權，爰依民法第184條第1項前段及同法第
    195條第1項規定，請求被告給付新臺幣（下同）100萬元，
    及自起訴狀繕本送達被告之翌日起至清償日止，按年息百分
    之5計算之利息；並願供擔保請准宣告假執行。
二、被告則以：臺北市北投區之房屋係83年間家父陳炳壽承購，
    被告當時確實有繳35萬元，如有不實說謊，願遭天遣。又原
    告本件起訴狀所述均係謊言，被告承認有本件刑事判決載之
    事實，但此部分不構成侵權行為，原告當時也有罵我貪財、
    瘋子，是原告用話激怒我等語置辯，並聲明：駁回原告之訴
    ，如受不利判決，願供擔保請准宣告免為假執行。
三、本院得心證之理由：
　　原告主張被告於前開時、地，使用手機連接網際網路，登入
    有8人所參與之石牌陳家LINE群組，以暱稱「陳正江0000000
    000」張貼「小鱉三」等語辱罵原告3次，足以貶損原告之名
    譽及社會評價，爰依侵權行為損害賠償之法律關係，請求被
    告賠償其精神慰撫金100萬元等語，為被告否認，並以前詞
    置辯。是以，本件爭點在於：被告於前開時、地，為上開之
    言詞，是否係公然侮辱原告？原告依侵權行為損害賠償之法
    律關係，請求被告賠償其精神慰撫金，是否有理由暨所得請
    求之金額若干？資論述如下。
  ㈠被告於前開時、地，為上開之言詞，是否係公然侮辱原告而
    構成侵權行為？
  ⒈按刑事訴訟判決所認定之事實，固非當然有拘束民事訴訟判
    決之效力，但民事法院調查刑事訴訟原有之證據，而斟酌其
    結果以判斷事實之真偽，並於判決內記明其得心證之理由，
    即非法所不許（最高法院67年度台上字第2674號、49年台上
    字第929號判決意旨可資參照）。可見刑事附帶民事訴訟經
    移送民事庭後，由法院依自由心證判斷事實之真偽時，所斟
    酌之辯論意旨及調查證據之結果，非不得參酌刑事訴訟程序
    中認定之事實及已調查之證據，引為本件民事訴訟之判決基
    礎。查，本件被告前開行為，業經本院以110度審易字第104
    9號刑事判決被告犯公然侮辱罪，處罰金3,000元且得易服勞
    役，經上訴後，由臺灣高等法院以110年度上易字第1695號
    刑事判決上訴駁回確定在案，有上開判決佐卷可考（見本院
    卷第13至15頁），並有被告之臺灣高等以被告前案紀錄表可
    證（附於本院限閱卷），上開事實復為被告所不爭執，且經
    本院依職權調取上開刑事卷宗核閱無訛，是本院自得調查刑
    事訴訟中原有之證據，斟酌其結果以判斷其事實。
  ⒉經查，被告於前開時、地，為上開之言詞而公然侮辱原告一
    節，為被告所不爭執（見本院卷第69頁），並經原告於上開
    刑案之警詢及偵查中指述明確，且有上開對話之LINE群組對
    話紀錄附卷可考，是被告於前揭時、地以上開言詞辱罵原告
    之事實，應堪認定。又徵諸「小鱉三」此等中文詞彙之文意
    有「懦弱」、「無膽識」之意，可認被告所言「小鱉三」之
    語意，顯係在嘲弄、謾罵原告，應屬情緒性之人身攻擊，而
    為輕蔑他人、使他人難堪之用語，當已逾越合理表達意見之
    言論自由範圍，客觀上確實足以減損原告之人格及社會評價
    ；被告為智識能力正常並有社會歷練經驗之成年人，對於上
    情自難諉為不知，竟仍故意公然為之，足徵其主觀上確有公
    然侮辱之犯意甚明，被告辯稱不構成侵權行為，委無足採。
    則原告主張被告於前開時、地，為上開之言詞，係公然侮辱
    原告等語，即屬有據。
  ⒊至被告辯稱：原告亦有辱罵被告，係原告先出言激怒被告云
    云，然此為原告所否認，被告復未舉證以實其說，所辯自無
    可採。況縱原告有辱罵被告之行為，惟此部分僅為被告之犯
    罪動機，無解被告之系爭言論內容仍屬謾罵之性質，況參諸
    被告前開自稱其所為系爭言論之背景情況，縱原告有為被告
    所述之「貪財」、「瘋子」等詞，仍難認此有何致使被告非
    以「小鱉三」之詞回應不可之必要，且觀系爭言論內容，均
    為濫罵、詆毀之詞，與自衛、自辯或保護合法利益無涉，是
    被告此部分所辯，亦非可採。另本件被告係故意為侵害原告
    名譽之行為，屬故意侵權行為，依民法第339條規定，因故
    意侵權行為而負擔之債，其債務人不得主張抵銷，是被告此
    部分抗辯，亦無可採。
  ㈡原告依侵權行為損害賠償之法律關係，請求被告賠償其精神
    慰撫金，是否有理由暨所得請求之金額若干？
  ⒈按因故意或過失，不法侵害他人之權利者，負損害賠償責任
    。不法侵害他人之身體、健康、名譽、自由、信用、隱私、
    貞操，或不法侵害其他人格法益而情節重大者，被害人雖非
    財產上之損害，亦得請求賠償相當之金額。民法第184 條第
    1 項、第195 條第1 項前段分別定有明文。承上所述，被告
    於前開時、地，對原告為上開公然侮辱之言詞，原告自得依
    民法第184 條第1 項前段、第195 條第1 項規定，請求被告
    賠償其非財產上之損害即精神慰撫金。
  ⒉次按不法侵害他人之人格權，被害人受有非財產上損害，請
    求加害人賠償相當金額之慰撫金時，法院對於慰撫金之量定
    ，應斟酌實際加害情形、所造成之影響、精神上痛苦之程度
    、雙方之身分、地位、經濟狀況及其他各種情形，以核定相
    當之數額（最高法院47年度台上字第1221號、51年度台上字
    第223號、76年度台上字第1908號號判決意旨參照）。查 ，
    兩造係兄弟關係，原告係專科畢業，目前從事仲介服務業，
    且109 年度所得給付總額為20餘萬元，名下有房屋、土地各
    2筆、汽車1輛及股票；被告係高工畢業，目前係從事房屋仲
    介，109 年度無收入所得，名下有房屋及土地各1筆等情，
    業據兩造陳明在卷（見本院卷第70頁），並有兩造之稅務電
    子閘門財產所得調件明細表可證（附於本院限閱卷），是本
    院審酌兩造之身分、地位、財產狀況、被告侵害程度，及對
    原告精神上所造成之痛苦程度等一切情狀，認原告請求被告
    賠償非財產上之損害即精神慰撫金，以1萬元為允當，原告
    逾此金額之請求，不能准許。
四、綜上所述，原告主張被告於上開時、地，以上開言詞公然侮
    辱原告，侵害原告之名譽權，依侵權行為損害賠償之法律關
    係，請求被告給付其1萬元，及自110年10月9日即起訴狀繕
    本送達被告（見本院110年度審重附民字第9號卷第23頁）之
    翌日起至清償日止，按年息百分之5計算之利息，為有理由
    ，應予准許；逾此範圍之請求，為無理由，應予駁回。又按
    所命給付之金額或價額未逾50萬元之判決，法院應依職權宣
    告假執行，民事訴訟法第389 條第1 項第5 款定有明文，本
    件原告勝訴部分，因被告應給付之金額未逾50萬元，揆諸前
    開之規定，本院爰依職權宣告假執行，原告就該部分陳明願
    供擔保聲請宣告假執行，僅係促請法院上開職權宣告之發動
    ，本院就此部分不另為准駁之諭知，並酌定相當擔保金額宣
    告免為假執行。至原告敗訴部分，因其訴業經駁回，故該部
    分之假執行聲請已失所附麗，併予駁回。
五、本件事證已臻明確，兩造其餘攻擊防禦方法及舉證，核與判
    決結果不生影響，爰不一一論述，亦併此敘明。
六、訴訟費用負擔之依據：民事訴訟法第79條。
中　　華　　民　　國　　111 　年　　3 　　月　　8 　　日
                  民事第五庭  法　官　鄧雅心
以上正本證明與原本無異。
如對本判決上訴，須於判決送達後20日內向本院提出上訴狀。如
委任律師提起上訴者，應一併繳納上訴審裁判費。
中　　華　　民　　國　　111 　年　　3 　　月　　8 　　日
                              書記官　蔡佩珊